【裁判字號】    98,訴,917
【裁判日期】    981207
【裁判案由】    毒品危害防制條例等
【裁判全文】
臺灣桃園地方法院刑事判決               98年度訴字第917號
公  訴  人  臺灣桃園地方法院檢察署檢察官
被      告  甲○○
指定辯護人  本院公設辯護人林銘宏
上列被告因違反毒品危害防制條例等案件，經檢察官提起公訴（
98年度偵字第15576號），本院判決如下：
    主  文
甲○○共同運輸第三級毒品，處有期徒刑貳年捌月；扣案之愷他
命柒包（驗餘合計淨重壹仟玖佰玖拾伍點伍公克）、包裝前開愷
他命之包裝袋柒只、束腹帶壹條、皮包壹只、手提袋壹只、ＮＯ
ＫＩＡ牌行動電話壹具（含搭配門號0000000000號之
ＳＩＭ卡壹枚），均沒收。
    事  實
一、甲○○明知愷他命（Ketamine，俗稱Ｋ他命）屬毒品危害防
    制條例第2條第2項第3 款所定之第三級毒品，亦為懲治走私
    條例第2條第3項授權公告之「管制物品項目及其數額」所列
    甲類第4 款之管制進口物品，皆未經許可不得運輸、私運進
    口及非法持有。緣其於民國98年6 月間因子吳昇鴻涉嫌違反
    毒品危害防制條例等案件，為籌措具保費用亟需用錢，竟應
    廖昱呈（綽號「帥哥」，所涉違反毒品危害防制條例等案件
    ，經檢察官另案偵查中）之託，允諾自大陸地區私運愷他命
    入臺，以獲取高額報酬，而共同基於運輸第三級毒品、私運
    管制物品進口之犯意聯絡，復以甲○○所持有門號0000-000
    -000號NOKIA 牌行動電話作為聯絡工具，推由其於同年7月8
    日中午，自臺灣桃園國際機場（下稱桃園機場）搭乘國泰航
    空有限公司（下稱國泰航空）CX511 號班機前往香港地區，
    廖昱呈則在該處與之會合，並偕同與之無犯意聯絡而同受廖
    昱呈指使搭乘同一班機之丁章祐（所涉違反毒品條例等案件
    ，另經本院以98年度訴字第916 號判決有罪在案）轉往大陸
    地區廣東省東莞市某飯店，俟於同年月10日上午前在前開飯
    店內，廖昱呈再將內裝有愷他命7包（驗餘合計淨重1,995.5
    公克）、束腹帶1條之手提袋1只交給甲○○，吩囑以束腹帶
    夾藏之方式私運入臺，惟甲○○因體型較胖，為免外露，遂
    將其中2包愷他命放置在其所攜帶之皮包內，餘5包愷他命併
    同束腹帶裝在該手提袋內趕往香港地區，繼於同日晚間搭乘
    不知情之國泰航空CX470號班機返臺，而於同日晚間8時30分
    許入境桃園機場私運愷他命進入臺灣地區。惟臺灣桃園地方
    法院檢察署檢察官就本案已掌握犯罪情資，乃指揮法務部調
    查局桃園縣調查站，會同財政部臺北關稅局，在桃園機場第
    一航廈入境檢查室第9 號應申報檯，當場查獲甲○○，並扣
    得前開愷他命7包（驗餘合計淨重1,995.5 公克）、束腹帶1
    條、皮包1只、手提袋1只，及NOKIA牌行動電話1具（含搭配
    門號0000-000-000號之SIM卡1枚），另丁章祐亦同為警查獲
    。
二、案經法務部調查局桃園縣調查站報請臺灣桃園地方法院檢察
    署檢察官偵查起訴。
    理  由
一、證據能力部分：
  (一)按被告之自白，非出於強暴、脅迫、利誘、詐欺、疲勞訊問
    、違法羈押或其他不正之方法，且與事實相符者，得為證據
    ；被告陳述其自白係出於不正之方法者，應先於其他事證而
    為調查，該自白如係經檢察官提出者，法院應命檢察官就自
    白之出於自由意志，指出證明之方法，刑事訴訟法第156 條
    第1項、第3項定有明文。準此，被告甲○○及辯護人對檢察
    官所提被告於警詢時及偵查中不利於己供述（見臺灣桃園地
    方法院檢察署98年度偵字第15576 號偵查卷第4頁至第6頁、
    第22頁至第24頁、第29頁至第33頁、第43頁至第45頁），證
    據能力並無意見，復本院亦查無有何顯然不正之方法取得情
    事，而悖於其之自由意志，是被告前開不利於己供述得為證
    據，合先敘明。
  (二)次按鑑定之經過及其結果，應命鑑定人以言詞或書面報告；
    法院或檢察官得囑託醫院、學校或其他相當之機關、團體為
    鑑定，或審查他人之鑑定，並準用前開規定，刑事訴訟法第
    206條第1項、第208條第1項前段定有明文。經查，法務部調
    查局98年7月27日調科壹字第09800360070號鑑定書（見同上
    偵查卷第49頁），屬檢察官指揮司法警察囑託之鑑定機關，
    並為該機關執行毒品鑑定公務所出具之書面鑑定報告，依據
    刑事訴訟法第159條之立法理由及同法第206條規定，自得為
    證據；且被告及辯護人就此部分證據亦同意有證據能力，迄
    至本件辯論終結時，均未聲明異議，復核該鑑定書與檢察官
    主張之犯罪事實有關聯性，是可認該鑑定書具有證據能力，
    併此敘明。
  (三)另被告所持中華民國護照、臺灣居民往來大陸通行證、旅客
    入出境紀錄查詢表、查獲照片（見同上偵查卷第10頁至第13
    頁、第16頁至第17頁、第26頁至第27頁），及扣案之愷他命
    7包（驗餘合計淨重1,995.5公克）、被告自廖昱呈處取得之
    束腹帶1條、手提袋1只、被告所有皮包1只、NOKIA牌行動電
    話1 具（含搭配門號0000-000-000號之SIM卡1枚）等物，均
    與本案事實具有自然關聯性，復分屬書證、物證性質，且查
    無事證足認有違背法定程序或經偽造、變造所取得之情事，
    而被告及辯護人對此部分之證據能力亦不爭執，是堪認可有
    證據能力，附此敘明。
二、訊據被告甲○○對上揭犯行坦承不諱（見臺灣桃園地方法院
    檢察署98年度偵字第15576 號偵查卷第4頁至第6頁、第22頁
    至第24頁、第29頁至第33頁、第43頁至第45頁，本院刑事卷
    第6頁至第7頁、第20頁至第21頁、第51頁至第53頁、第60頁
    至第53頁），復有被告所持中華民國護照、臺灣居民往來大
    陸通行證、旅客入出境紀錄查詢表、查獲照片等在卷可稽（
    見同上偵查卷第10頁至第13頁、第16頁至第17頁、第26頁至
    第27頁），及扣案之愷他命7包（驗餘合計淨重1,995.5公克
    ）、被告自廖昱呈處取得之束腹帶1條、手提袋1只、被告所
    有皮包1只、NOKIA牌行動電話1具（含搭配門號0000-000-00
    0號之SIM卡1枚）等物足憑，堪以認定。又扣案之白色粉末7
    包，經送往法務部調查局鑑定，而以化學呈色分析法、氣相
    層析質譜儀分析法為鑑定結果，確檢出第三級毒品愷他命之
    成分，合計驗餘淨重1,995.5 公克，純度85.62%，純質淨重
    1,708.55公克乙節，有該局98年7月27日調科壹字第0980036
    0070號鑑定書1 紙在卷可按（見同上偵查卷第49頁），足徵
    被告任意性之自白，核與事實相符，應屬可信。是本案事證
    明確，被告犯行洵堪認定。
三、論罪科罰部分：
  (一)按法規之制定與法規之修正，如有特定生效日之必要者，依
    中央法規標準法第14條或第20條第2 項準用第14條之規定，
    應分別特定其施行日期；是法規制定或前次修正基於特殊因
    素所特定之施行日期，並不適用於日後修正或再次修正之條
    文；而法律之制定或修正，若未明定施行日期者，中央法規
    標準法雖未規定應自何時生效，然法律既經制定或修正並經
    總統公布，自應依一般原則，自公布日起算至第3 日發生效
    力。準此，92年7月9日修正公布之毒品危害防制條例第36條
    固規定：本條例自公布後6 個月施行，其立法理由謂：(一)依
    修正草案第2條第3項規定，法務部需會同衛生署成立審議委
    員會每3 個月定期檢討調整毒品之分級及品項，而本次新增
    第四級毒品，有需要在新法施行前先經該審議會檢討後再調
    整公布，爰預留6 個月緩衝期，以利處理；(二)依本條例新修
    正之規定，有必要再訂定相關子法及修正相關法規，以配合
    本條例之施行，故亦有需要預留適當緩衝期，以利訂頒相關
    子法及相關法規之配合修正，故核該條規定，顯係因應該次
    修正之需，始預留適當之緩衝期；執是，毒品危害防制條例
    第4條第3項、第17條第2項等條文於98年5月20日修正公布時
    ，因未有施行日期之特別規定，依據憲法及中央法規標準法
    之原則規定，自應依一般公布有效原則，自公布日起算至第
    3 日發生效力，亦即於同年月22日起施行生效。準此，被告
    甲○○本案之犯罪時間乃於98年7 月間，毒品危害防制條例
    98年5 月20日修正條文業已施行，如前所述，是應逕予適用
    修正後之規定，無比較新舊法之疑義，先予敘明。
  (二)查愷他命屬毒品危害防制條例第2條第2項第3 款所定之第三
    級毒品，亦為懲治走私條例第2條第3項授權公告之「管制物
    品項目及其數額」所列甲類第4 款之管制進口物品，故核被
    告甲○○所為，係犯毒品危害防制條例第4條第3項之運輸第
    三級毒品罪，及懲治走私條例第2條第1項之私運管制物品進
    口罪。次愷他命於96年1 月20日迄今，列屬管制藥品管理條
    例第3條所稱之第三級管制藥品，非屬藥事法第22條第1項第
    1 款所定之禁藥乙節，衛生署衛署藥字第0960325377號函釋
    可參，是依上揭說明，愷他命祇為毒品危害防制條例所定之
    毒品，非藥事法所定之禁藥，是本案即核無藥事法之適用，
    併此敘明。又被告運輸愷他命前後，持有該毒品之低度行為
    ，應為運輸之高度行為所吸收，不另論罪。再被告與廖昱呈
    就運輸第三級毒品罪及私運管制物品進口罪間，有犯意聯絡
    及行為分擔，為共同正犯。復被告利用不知情之國泰航空以
    遂行本案犯行，為間接正犯。另被告以一私運之行為，同時
    觸犯運輸第三級毒品及私運管制物品進口2 罪名，為想像競
    合犯，應依刑法第55條規定，從一重之共同運輸第三級毒品
    罪處斷。
  (三)第查被告所犯共同運輸第三級毒品罪，於本案偵查中及審判
    時均自白（見臺灣桃園地方法院檢察署98年度偵字第 15576
    號偵查卷第4頁至第6頁、第22頁至第24頁、第29頁至第33頁
    、第43頁至第45頁，本院刑事卷第6頁至第7頁、第20頁至第
    21頁、第51頁至第53頁、第60頁至第53頁），爰依毒品危害
    防制條例第17條第2 項規定，減輕其刑。至被告於偵查中固
    指出本案另有共犯廖昱呈，及同時間並見丁章祐涉犯運輸第
    三級毒品罪嫌乙節，惟臺灣桃園地方法院檢察署檢察官早已
    就本案掌握犯罪情資等情，嗣為被告及辯護人所不爭執（見
    本院刑事卷第51頁反面至第52頁），且經本院依職權查證各
    該被告之臺灣高等法院被告前案紀錄表、相關裁判書類暨調
    取該案卷宗核閱無訛（見本院刑事卷第24頁至第38頁），是
    本案自無所謂因被告供出毒品來源，而查獲其他正犯或共犯
    情事存在，因而核無毒品危害防制條例第17條第1 項減輕或
    免除其刑規定之適用，附此敘明。
  (四)爰審酌被告明知愷他命屬三級毒品，對人體有莫大之戕害，
    仍與廖昱呈共同運輸愷他命，危害國民身體健康及社會風氣
    甚鉅，且運輸之愷他命驗餘淨重計達1,995.5 公克，倘流入
    市面，對社會治安將造成重大危害，竟為圖不法報酬而以此
    非法途徑為之，惡性非輕，惟念及其本意欲為涉嫌違反毒品
    危害防制條例等案件之子吳昇鴻籌措具保費用而亟需用錢，
    行徑固然魯莽，但動機著實令人惋惜，復犯後尚能坦承犯行
    、容有悔意，且前開愷他命甫行私運入境旋為警查獲，對社
    會所造成之實際侵害有限，並兼衡其生活狀況、品行、智識
    程度等一切情狀，量處如主文所示之刑，以資懲儆。
  (五)末按毒品危害防制條例第2條第2項規定，毒品依其成癮性、
    濫用性及對社會危害性分為四級，並就製造、運輸、販賣、
    意圖販賣而持有、以非法方法使人施用、引誘他人施用及轉
    讓等不同品項毒品之行為，分別定其處罰；至施用或持有第
    三、四級毒品，因其可罰性較低，故予除罪化，僅就施用及
    持有第一、二級毒品科以刑罰（註：98年5 月20日修正後之
    毒品危害防制條例另於該條例第11條第5項、第6項定明持有
    第三、四級毒品達一定數量罪）；惟鑑於第三、四級毒品均
    係管制藥品，特於同條例第11條之1 明定無正當理由，不得
    擅自持有，第18條第1 項後段復規定查獲之第三、四級毒品
    ，無正當理由而擅自持有者，沒入銷燬之；從而，依同條例
    第18條第1 項後段應沒入銷燬之毒品，專指查獲之施用、持
    有第三、四級毒品而言；倘係查獲之製造、運輸、販賣、意
    圖販賣而持有、以非法方法使人施用、引誘他人施用或轉讓
    之第三、四級毒品，既屬同條例相關法條明文規定處罰之犯
    罪行為，即非該條項應沒入銷燬之範圍；又同條例第19條第
    1項所定「供犯罪所用或因犯罪所得之物」，係指犯第4條至
    第9 條、第12條、第13條或第14條第1項、第2項之罪所用或
    所得之物，不包括毒品本身在內，自不得為第三、四級毒品
    之沒收依據（以犯該條例第4條第3項販賣第三級毒品罪為例
    ，其供犯罪所用之物，當指「供販賣第三級毒品所用之物」
    而言；第三級毒品本身為販賣之標的，為遂行販賣該毒品使
    用之物，始屬「供犯罪《犯第4條第3項之販賣第三級毒品罪
    》所用之物」，其理至明）；同條例對於查獲之製造、運輸
    、販賣、意圖販賣而持有、以非法方法使人施用、引誘他人
    施用及轉讓第三、四級毒品之沒收，並無特別規定，如其行
    為已構成犯罪，則該毒品即屬不受法律保護之違禁物，應回
    歸刑法之適用，依刑法第38條第1項第1款之規定沒收之，最
    高法院95年度台上字第911 號判決意旨可資參照。準此，本
    案被告所扣得私運之愷他命7包（驗餘合計淨重1,995.5公克
    ），既因運輸第三級毒品行為而構成犯罪，則前開毒品即屬
    不受法律保護之違禁物，是依上揭說明，自不問屬於犯罪行
    為人與否，應依刑法第38條第1項第1款之規定沒收之。另包
    裝前開愷他命之包裝帶7只、被告自廖昱呈處取得之束腹帶1
    條、手提袋1只，及被告所有皮包之1只、NOKIA牌行動電話1
    具（含搭配門號0000-000-000號之SIM卡1枚），分係用於包
    裹毒品及供犯罪聯繫之用，防止其裸露、潮濕並作為掩飾，
    便於運輸及持有，復於鑑定時已將毒品分離秤重，核無不可
    離析關係，且均屬被告或廖昱呈所持有並供犯罪所用之物，
    此據被告供承在卷，是皆應依毒品危害防制條例第19條第 1
    項規定宣告沒收。
據上論斷，應依刑事訴訟法第299條第1項前段，毒品危害防制條
例第4條第3項、第17條第2項、第19條第1項，懲治走私條例第 2
條第1項、第11條，刑法第11條、第28條、第55條、第38條第1項
第1款，判決如主文。
本案經檢察官施昱廷到庭執行職務。
中    華    民    國    98    年    12    月    7     日
                  刑事第六庭  審判長法  官  錢建榮
                                    法  官  宣玉華
                                    法  官  黃翊哲
以上正本證明與原本無異。
如不服本判決，應於判決送達後10日內向本院提出上訴書狀（應
附繕本），並應敘述具體理由，其未敘述上訴理由者，應於上訴
期間屆滿後20日向本院內補提理由書，上訴於臺灣高等法院。
                                    書記官  高文靜
中    華    民    國    98    年    12    月    7     日
附錄本判決論罪科刑法條：
毒品危害防制條例第4條第3項
製造、運輸、販賣第三級毒品者，處5 年以上有期徒刑，得併科
新臺幣700萬元以下罰金。
懲治走私條例第2條第1項
私運管制物品進口、出口逾公告數額者，處7 年以下有期徒刑，
得併科新臺幣300萬元以下罰金。


司法院資訊處製作；財團法人民間司法改革基金會備份。
